【裁判字號】    90,簡上,142
【裁判日期】    901017
【裁判案由】    給付報酬
【裁判全文】
臺灣板橋地方法院民事判決  九十年度簡上字第一四二號
    上  訴  人  經濟部工業局樹林工業區服務站
                （原臺灣省政府建設廳樹林工業區管理站）
    法定代理人  甲○○
    訴訟代理人  乙○○
    被  上訴人  丁○○
    訴訟代理人  丙○○
右當事人間請求給付報酬事件，上訴人對於中華民國九十年四月二十日本院板橋簡易
庭八十九年度板簡字第二三二八號民事判決提起上訴，本院判決如左：
    主    文
上訴駁回。
第二審訴訟費用由上訴人負擔。
    事    實
甲、上訴人方面：
一、聲明：
（一）原判決廢棄。
（二）右廢棄部分，被上訴人在第一審之訴駁回。
二、陳述：除與原判決記載相同者，茲引用之外，補稱：
（一）本案八十年七月間由上訴人前故鄭主任將相關圖說資料交付被上訴人草擬，並
      與被上訴人簽訂委託契約書，內容為特行委託建築師擔任規劃設計及監造事務
      等。
（二）迨至八十一年五月中旬，被上訴人始將設計圖及預算書送達，上訴人即於同年
      五月二十一日函陳省建設廳辦理欲成立預算，惟經省建設廳核覆說明：所陳預
      算書延至年度即將結束前辦理不合預算原則；另所列預算超出三百三十七萬六
      千零八十元元，致遭退件并查告憑辦等語。依上開事實，被上訴人先未依就委
      託預算四百五十萬六千九百二十元內編擬設計圖及預算書，又延誤送達陳報預
      算時機，致該預算受年度影響而無法成立。況爾後亦無辦理總價決標，故契約
      規定，應不衍生第三條之分期給付酬金之事。
（三）被上訴人既已承前故鄭主任所交付相關委託辦理資料，自交付期至簽訂契約期
      程七個月，當對所交付之委託辦理事項及公務機關之行政作業程序與年度預算
      相關執行作業了然於胸。
三、證據：援用原審立證方法，另提出收據、契約書、服務站函、省建設廳函等件為
    證。
乙、被上訴人方面：
一、聲明：如主文所示。
二、陳述：除與原判決記載相同者，茲引用之外，補稱：
（一）被上訴人固然於八十年七月二十日收到上訴人前故主任鄭火古所交付之相關資
      料，惟鄭主任當時只是讓被上訴人先了解該設計案之情況，被上訴人於收到資
      料後，上訴人遲至八十一年元月間始確定該設計案要委託被上訴人處理，因此
      ，雙方所簽定之委託契約書日期為八十一年一月二十三日。據此，上訴人認為
      被上訴人於八十年七月就收到資料，延宕十個月左右，遲至八十年五月中才完
      成，致遲誤其申辦預算之時間云云，與事實相違。
（二）被上訴人於八十一年一月二十三日正式受委託，即開始勘查基地、繪製設計草
      圖、編訂預算書草稿，然後再就草圖、草稿與上訴人方面進行討論、修正，至
      八十一年五月中旬即完成「定稿」，其作業流程可謂完全沒有任何耽誤，倘若
      被上訴人就本設計案有所延誤，何以上訴人從未函催被上訴人儘速交件以履行
      契約？實乃雙方並未就被上訴人之完成期限有任何約定。
（三）上訴人主張其因太晚申辦成立預算，致省建設廳不准其請求，惟此乃上訴人與
      省建設廳之內部問題，與被上訴人無關。況上訴人早在八十一年一月就與被上
      訴人簽訂委託契約，自應將該預算申請保留。
三、證據：援用原審立證方法。
      理      由
一、被上訴人起訴主張：於民國八十一年間受上訴人經濟部工業局樹林區服務站（原
    臺灣省建設廳樹林工業區管理站，下稱樹林工業區管理站）委任，為該管理站位
    於臺北縣樹林潭底段工區小段二九地號土地興建工程為規劃設計及監造，雙方並
    簽訂有委託契約書，報酬為新台幣（下同）四十六萬二千八百元，嗣被上訴人即
    依委託完成該新建工程之規劃圖、設計圖樣等，依上開契約書第三條之約定，上
    訴人應於第一期簽訂契約時給付酬金百分之二十，第二期於被上訴人完成規劃草
    圖時給付酬金百分之二十，第三期於被上訴人設計圖完成時給付酬金百分之三十
    ，合計應給付三十二萬三千九百六十元。嗣上訴人於八十七年四月間竟函稱該增
    建費已全數解繳國庫而無法支付，迄今分文未付，迭經催索，亦無所果，爰本於
    委託契約請求上訴人給付上開金額。上訴人對於委託契約書之真正及被上訴人完
    成上述三期工作之事實俱不爭執，惟以上開工程係前已故之主任鄭火古基於私誼
    委託，核與上訴人無涉，且報酬請求權已罹於二年短期時效，及被上訴人延誤交
    件與本件亦無辦理總價決標，故契約規定，應不衍生第三條之分期給付酬金之事
    等語置辯。
二、經查：
（一）依兩造所立委託契約書觀之，其上已蓋有上訴人原臺灣省建設廳樹林工業區管
      理站關防，有該契約書附卷可稽，足認上訴人係以樹林工業區管理站名義簽訂
      ，初非該站前主任個人名義所託。且依上訴人於八十七年四月二十八日樹管字
      第八七一九０號覆被上訴人函，內開說明二略以：「因本案於該會計年度結束
      時即將增建經費全數解繳國庫，迄今尚未有該項經費增建，所以礙難支付決標
      後總價百分之七酬金給予貴所」等語，益徵上訴人無法付款係因增建經費解繳
      國庫所致，兩造間確有簽訂委託契約，殆屬無疑。
（二）又律師、會計師、公證人之報酬及其墊款，因二年間不行使而消滅，民法第一
      百二十七條第五款定有明文，而建築師之報酬則不與焉，故上訴人謂罹於二年
      時效之辯解，亦非可採。
（三）兩造合約並未約定被上訴人交件期間，且上訴人亦未向被上訴人催告限期履行
      等情，為上訴人不爭執，是其以被上訴人應知曉公務機關辦理年度預算之時間
      云云，謂被上訴人延遲交件一節，亦屬無憑。而上訴人之上級機關不准上訴人
      預算之請求，核屬上訴人內部事宜，不得以此為拒絕給付之理由。
（四）就預定報酬總價四十六萬二千八百元，以及被上訴人已完成至合約第三期等情
      ，既為上訴人所不爭執，則依據兩造契約第三條之約定，上訴人自應給付被上
      訴人酬金共計總價之百分之七十，即三十二萬三千九百六十元。上訴人雖辯稱
      依契約第二條約定被上訴人得請求之報酬為決標總價百分之七，本件並未辦理
      決標，被上訴人自不得請求云云。惟本條約定係以系爭工程辦理決標為前提，
      上訴人就該工程嗣既因上級機關不同意而無法決標，自應以兩造先前合意之報
      酬總價來計算被上訴人得請求之金額，上訴人此項抗辯亦無可採。
三、從而被上訴人本於委任之法律關係，請求上訴人給付報酬三十二萬三千九百六十
    元及自訴狀繕本送達翌日即八十九年十二月三日起算法定之延遲利息，洵屬正當
    ，應予准許。原審為上訴人敗訴之判決，於法並無不合。上訴人仍執陳詞，指摘
    原判決不當，求予廢棄改判，為無理由，自應駁回其上訴。
四、本件事證已臻明確，兩造其餘攻擊防禦方法及舉證，於本件判決結果不生影響，
    爰不一一論列，附此敘明。
據上論結，本件上訴為無理由，依民事訴訟法第四百三十六條之一第三項、第四百四
十九條第一項、第七十八條，判決如主文。
中      華      民      國    九十      年      十      月      十七    日
~B臺灣板橋地方法院民事第三庭
~B審判長法  官  游婷麟
~B      法  官  白光華
~B      法  官  李君豪
右正本證明與原本無異。
本判決不得上訴。
中      華      民      國    九十      年      十      月      十七    日
~B法院書記官  吳美瑤


司法院資訊處製作；財團法人民間司法改革基金會備份。
